最高法院刑事判決　　　　　　　　　　　　　　　九十一年度台上字第七０八六號
　　上　訴　人　乙○○
　　　　　　　　甲○○
　　右　一　人
　　選任辯護人　紀錦隆律師
　　　　　　　　田平安律師
右上訴人等因顏振成自訴瀆職案件，不服台灣高等法院高雄分院中華民國八十九年八
月二十三日第二審更審判決（八十九年度上更(一)字第五四號，自訴案號：台灣高雄地
方法院八十五年度自字第五一七號），提起上訴，本院判決如左：
    主  文
原判決撤銷，發回台灣高等法院高雄分院。
　　理  由
本件原判決認定上訴人乙○○、甲○○係高雄市政府警察局新興分局（下稱新興分局
）刑事組偵查員。因顏振成與林明輝有債務糾紛，將林明輝囚禁，而涉有擄人勒贖罪
嫌。該分局據報後，即由上訴人等與組員施榮利、詹文政等人，於民國八十五年一月
二十二日二十二時三十分許，前往高雄市○○○路三二三號九樓莊啟俊住處，逮捕顏
振成。同日二十三時許，上訴人等將顏振成帶回該分局偵訊時，為使顏振成承認擄人
勒贖犯行，乃將其帶至該分局五樓會議室內，基於共同凌虐人犯之犯意聯絡。先由甲
○○將顏振成之雙手反銬，並以毛巾及寬邊膠帶黏住其眼睛，繼由乙○○持類似鋤頭
柄之木器毆打其胸、背部，再由甲○○施以拳打腳踢。致顏振成受有胸部瘀血傷六〤
九公分、背側多處瘀血傷、左側大腿部擦、挫傷一〤八公分等情。因而維持第一審論
處上訴人等有解送人犯職務之公務員，共同對於人犯施以凌虐罪刑之判決，駁回上訴
人等在第二審之上訴，固非無見。
惟查：(一)有罪判決書事實之認定與理由之說明必須互相一致，方為合法。倘若事實之
認定與理由之說明不相一致，按諸刑事訴訟法第三百七十九條第十四款後段規定，自
屬判決理由矛盾之當然違背法令。原判決於事實欄載述顏振成於前揭時間被帶回新興
分局偵訊，上訴人二人為使顏振成承認擄人勒贖犯行，乃不依正常偵訊程序將顏振成
留於辦公室製作訊問筆錄，即將顏振成帶至該分局五樓會議室內。而以之作為上訴人
等共同為本件犯行依據之一（見原判決第二頁第七至九行）。依其所載，顏振成被帶
回新興分局後，係由「上訴人二人」將顏振成帶至該分局五樓會議室內。然理由內則
謂顏振成被帶回新興分局後，係由「乙○○」將其帶至該分局五樓會議室（見原判決
第四頁第十六至十八行）。據此以觀，原判決事實之認定與理由之說明不相適合，難
認適法。況原判決以「上訴人二人於深夜將顏振成帶回警局後，不依正常之偵訊程序
於辦公室內製作筆錄，卻將之帶往五樓會議室製作警訊筆錄，上訴人二人之動機令人
啟疑」，而為不利上訴人等之認定。然查會議室是否亦為辦公室之一部分，該會議室
究有何特別隱密或特殊之處，正常之偵訊程序是否必須在辦公室製作筆錄？警局偵查
犯罪，有無在會議室製作筆錄之前例？如何能以上訴人等在會議室內製作筆錄即可認
定動機可疑？原判決均未查明，即逕為上訴人等不利之認定，尚嫌速斷。(二)事實審法
院本於調查所得之資料，以供述證據認為一部為真實者，固得採取或捨棄其一部，以
為裁判之根據，但其所以採取或捨棄一部分之心證理由，應詳為闡述，方足以昭折服
。原判決固採取顏振成自八十五年五月一日起之內政部警政署督察員訪談及偵審中，
所指稱上訴人二人有毆打凌虐伊等情，認定上訴人等有本件犯行。然顏振成起初於同
年一月二十二日偵查中訊問時，係供稱：伊在新興分局刑事組遭打傷，眼睛被矇住，
不知何人打伊等情（見他字第五八三號卷第九三頁），則未指明係上訴人等毆打凌虐
伊。究竟如何取捨顏振成前後不一之指述？原審並未詳實論述，即逕為前揭認定，要
屬理由不備。(三)顏振成於八十五年一月二十二日偵查中供稱：伊係在新興分局所屬同
一棟建築物之頂樓被打傷（見他字第五八三卷第九三頁）；復於內政部警政署督察員
訪談時、八十五年七月二日偵查中及第一審供述：係於新興分局五樓會議室及同一棟
建築物之頂樓被毆打凌虐（見內政部警政署刑事警察局卷第五頁、偵字第一四三二六
號卷第二七、二八頁、第一審卷第五七頁）；並於第一審供陳：伊於新興分局五樓會
議室被毆打凌虐後，又被乙○○及其他人帶至電梯，上到其他地方，再予毆打凌虐，
此時甲○○不在場等情（見第一審卷第九八、九九頁）。則顏振成除於原判決所載之
新興分局五樓會議室被毆打凌虐外，是否亦於其所指述之同一棟建築物頂樓被毆打凌
虐？若曾於所謂之該同一棟建築物頂樓被毆打凌虐，甲○○是否參與其事？不無疑義
。乃原審未詳予調查釐清，即遽行判決，難謂無調查未盡及理由不備之違誤。(四)上訴
人等辯稱：逮捕顏振成時，顏振成曾反抗。其於反抗時，碰及桌椅受傷等情。原判決
以證人莊啟俊已證稱顏振成根本無反抗打鬥之行為等語，而認上訴人等所辯不實。然
查該證人當時係與顏振成一起茶敘，而同時被帶回偵訊，其所供有無偏袒之可能？原
判決未詳予調查審酌，遽採為不利於上訴人等之證據，亦有未洽。以上或為上訴意旨
所指摘，或為本院得依職權調查之事項。上訴人等上訴意旨指摘原判決不當，非無理
由，應認有發回更審之原因。
據上論結，應依刑事訴訟法第三百九十七條、第四百零一條，判決如主文。
中      華      民      國    九十一    年     十二     月     十二     日
                              最高法院刑事第六庭
                                  審判長法官  吳  雄  銘
                                        法官  池  啟  明
                                        法官  石  木  欽
                                        法官  郭  毓  洲
                                        法官  吳  三  龍
      右正本證明與原本無異
                                              書  記  官
中      華      民      國    九十一    年     十二     月     十七     日
